臺灣板橋地方法院刑事判決　　　　　　 95年度簡上字第867號
上　訴　人　臺灣板橋地方法院檢察署檢察官
被　　　告　甲○○
　　　　　　乙○○
上列上訴人因被告等誣告案件，不服本院95年度簡字第6159 號
，中華民國95年10月17日第一審刑事簡易判決（聲請簡易判決處
刑案號：臺灣板橋地方法院檢察署95年度偵字第18272 號），提
起上訴，本院管轄之第二審合議庭判決如下：
    主  文
原判決撤銷。
甲○○、乙○○共同未指定犯人，而向該管公務員誣告犯罪，各
處拘役拾日，如易科罰金均以佰元折算壹日，各減為拘役拾
伍日，如易科罰金均以佰元折算壹日。
    事實及理由
一、證據能力部分：
(一)、被告甲○○辯稱：第一次警詢筆錄係因警員誘導性的訊問，
    並無證據能力云云。然查經本院於96年8 月9 日勘驗被告甲
    ○○於警詢時所製作之第一份筆錄，觀其所製作之筆錄內容
    ，並無警員誘導之情形，有本院96年8 月9 日勘驗筆錄1 份
    可憑，是被告甲○○上開所辯，不足採信。
(二)、按刑事訴訟法第159 條第1 項雖規定，被告以外之人於審判
    外之言詞或書面陳述，除法律有規定外，不得作為證據。惟
    同法第159 條之5 第1 、2 項已規定，經當事人於審判程序
    同意作為證據，法院審酌該言詞陳述或書面陳述作成時之情
    況，認為適當者，亦得為證據。當事人、代理人或辯護人於
    法院調查證據時，知有第159 條第1 項不得為證據之情形，
    而未於言詞辯論終結前聲明異議者，視為有前項之同意（指
    同條第1 項之同意作為證據），此乃第159 條第1 項所容許
    ，得作為證據之例外規定之1 。經查，本案被告二人及檢察
    官於言詞辯論終結前，均未就所調查之證據主張有刑事訴訟
    法第159 條第1 項不得為證據之情形（被告甲○○上開抗辯
    除外），是本案經調查之證據均有證據能力，合先敘明。
二、本案經本院審理結果，認第一審判決以被告甲○○、乙○○
    所為，係犯刑法第171 條第1 項之共同未指定犯人，而向該
    管公務員誣告犯罪，各處拘役30日，如易科罰金均以300 元
    折算壹日；其認事用法均無違誤，並引用第一審判決書所記
    載之事實、證據及理由（如附件）。
三、上訴人上訴意旨略以：因被害人丙○○具狀請求上訴，因被
    告二人犯後均未賠償被害人損失，且被告二人所為，非僅破
    壞金融秩序，且罔顧他人權益，危害甚鉅，原審僅各科處拘
    役30日，量刑顯然過輕，為此求予撤銷改判云云。然按被告
    所犯上開罪名之法定最高本刑為1 年以下有期徒刑、拘役或
    300 元以下罰金，且查原審已審酌被告二人犯罪動機、目的
    、手段、所生危害之程度及犯後之態度等一切量刑事由妥為
    斟酌，而量處被告前述之刑，以該罪之法定刑而言，尚稱適
    當，是以上訴人指摘原判決量刑過輕，而提起本件上訴，其
    上訴為無理由，應予駁回。
四、末查本件被告犯罪後，中華民國九十六年罪犯減刑條例業已
    制定，經總統於96年7 月4 日公布，同年月16日生效施行，
    查本件被告犯罪時間係在96年4 月24日以前，所犯未指定犯
    人誣告罪，核諸中華民國九十六年罪犯減刑條例第2 條第1
    項、第3 條等規定，合於減刑條件，依該條例第7 條規定，
    應於裁判時減其宣告刑。原審以被告犯行明確，依法論罪科
    刑，固非無見，惟原審於上開減刑條例制定後，因未及審酌
    適用該條例規定併予以減刑等部分，尚有未洽。是本件上訴
    人以原審量刑過輕為由提起本件上訴，其上訴固無理由，然
    原審判決既有上開可議之處，故應由本院將原審判決撤銷，
    另為適當之判決。爰審酌被告二人明知支票並未遺失，僅因
    不願意給付票款而為圖一己之利，遂謊稱支票遺失，造成合
    法執票人受有刑事偵查之危險，損害合法執票人之權益，且
    虛耗司法資源，惟二人素行尚佳（此有臺灣高等法院被告前
    案紀錄表2 份附卷可稽），犯罪之動機、目的、手段及其犯
    後否認犯行態度不佳等一切情狀，量處如主文所示之刑及諭
    知如易科罰金之折算標準，復就其上開犯罪之宣告刑，依前
    述減刑條例第2 條第1 項第3 款規定減其宣告刑二分之一，
    並諭知易科罰金之折算標準。
據上論斷，應依刑事訴訟法第455 條之1 第1 項、第3 項、第36
9 條第1 項前段、第364 條、第299 條第1 項前段、第373 條，
刑法第2 條第1 項前段、第28條（修正前）、第171 條第1 項、
第41條第1 項前段（修正前），罰金罰鍰提高標準條例第1 條前
段、第2 條（修正前），中華民國九十六年罪犯減刑條例第2 條
第1 項第3 款、第7 條、第9 條，判決如主文。
本案經檢察官朱立豪到庭執行職務。
中　　華　　民　　國　　96　　年　　9 　　月　　13　　日
                  刑事第十八庭  審判長法　官  連育群
                                      法  官  王綽光
                                      法  官  吳幸娥
以上正本證明與原本無異
本判決不得上訴
                                      書記官　陳靜怡
中　　華　　民　　國　　96　　年　　9 　　月　　13　　日
附錄本案論罪科刑法條全文：
中華民國刑法第171條第1項
（未指定犯人誣告罪）
未指定犯人，而向該管公務員誣告犯罪者，處 1 年以下有期徒刑
、拘役或3 百元以下罰金。
